臺灣桃園地方法院刑事判決
110年度審交訴字第185號
公  訴  人  臺灣桃園地方檢察署檢察官
被      告  黃若笙



上列被告因肇事遺棄罪案件，經檢察官提起公訴（110年度偵字
第22899號），被告於本院準備程序進行中，就被訴事實為有罪
之陳述，經本院告知簡式審判程序意旨，並聽取當事人之意見後
，本院合議庭裁定由受命法官獨任依簡式審判程序審理，判決如
下：
    主  文
黃若笙犯駕駛動力交通工具發生交通事故，致人傷害而逃逸罪，
處有期徒刑陸月，如易科罰金，以新臺幣壹仟元折算壹日。
    事實及理由
一、本件除補充被告黃若笙於本院訊問及準備程序及審理時之白
    自外，餘犯罪事實及證據均引用檢察官起訴書之記載（如附
    件）。
二、新舊法比較：
  ㈠按行為後法律有變更者，適用行為時之法律。但行為後之法
    律有利於行為人者，適用最有利於行為人之法律，刑法第2
    條第1項定有明文。查被告行為後，刑法第185條之4肇事遺
    棄罪之規定，已於110年5月28日經總統以華總一義字第1100
    0050241號令修正公布，並於同年5月30日施行，修正前第18
    5條之4條文為：「駕駛動力交通工具肇事，致人死傷而逃逸
    者，處1年以上7年以下有期徒刑。」，修正後條文則為：「
    駕駛動力交通工具發生交通事故，致人傷害而逃逸者，處6
    月以上5年以下有期徒刑；致人於死或重傷而逃逸者，處1 
    年以上7年以下有期徒刑（第1項）。犯前項之罪，駕駛人於
    發生交通事故致人死傷係無過失者，減輕或免除其刑（第2 
    項）。」，此次修法係鑑於司法院釋字第777號解釋，認為
    過去刑法第185條之4肇事逃逸罪有關「肇事」要件有違法律
    明確性原則，且現行刑度規定對情節輕微個案過苛而不符憲
    法罪刑相當原則，為使刑事法律責任更為明確，除將「肇事
    」之要件修正為「發生交通事故」，且縱使駕駛動力交通工
    具發生交通事故致人死傷係無過失，其逃逸者，亦予以處罰
    ，課以交通事故當事人應停留在現場向傷者或警察等有關機
    關表明身分，並視現場情形通知警察機關處理、協助傷者就
    醫、對事故現場為必要之處置等責任，以免發生二次事故確
    保公眾交通安全及人身保障，並符合法律明確性原則。復依
    法益侵害之結果，分別規定致人傷害而逃逸者，處6月以上5
    年以下有期徒刑，致人於死或重傷而逃逸者，處1年以上7 
    年以下有期徒刑；另就駕駛人於發生交通事故致人死傷係無
    過失之情形，設有減輕或免除其刑之規定，以兼顧個案情節
    輕重之適當處罰，並合於憲法罪刑相當原則之要求。
  ㈡綜上，經比較新舊法之結果，本件被告對於車禍事故之發生
    確有過失責任，而告訴人因本件車禍事故係受有如附件起訴
    書犯罪事實欄所載之普通傷害，修正前應科處1年以上7年以
    下有期徒刑；修正後則科處6月以上5年以下有期徒刑，顯然
    修正後之新法較有利於被告，依刑法第2條第1項但書規定，
    本案應適用修正後刑法第185條之4第1項前段之規定。　　
三、論罪科刑：　　
　㈠核被告所為，係犯修正後刑法第185條之4第1項前段之駕駛動
    力交通工具發生交通事故，致人傷害而逃逸罪。
　㈡爰審酌被告騎乘普通重型機車時未注意車前狀況，因此發生
    交通事故致人受傷後，未等待警方到場或為必要處置，即逕
    自離開現場逃逸，行為有所不當，犯後雖坦承犯行，然未能
    與告訴人達成和解，賠償告訴人損失，兼衡以被告之生活及
    經濟狀況、素行、年紀及智識程度等一切情狀，量處如主文
    所示之刑，並諭知易科罰金之折算標準，以示懲儆。
四、刑事訴訟法第273條之1第1項、第299條第1項前段、第310條
    之2、第454條第2項，修正後刑法第185條之4第1項前段，刑
    法第2條第1項但書、第41條第1項前段，判決如主文。
五、如不服本判決應於收受判決後20日內向本院提出上訴書狀，
    並應敘述具體理由。其未敘述上訴理由者，應於上訴期間屆
    滿後20日內向本院補提理由書(均須按他造當事人之人數附
    繕本)「切勿逕送上級法院」。
本案由檢察官吳建蕙提起公訴，經檢察官李孟亭到庭執行職務。
中　　華　　民　　國　　111 　年　　3 　　月　　4 　　日
                  刑事審查庭  法　官　李雅雯
以上正本證明與原本無異。
如不服本判決應於收受判決後20日內向本院提出上訴書狀，並應
敘述具體理由。其未敘述上訴理由者，應於上訴期間屆滿後20日
內向本院補提理由書(均須按他造當事人之人數附繕本)「切勿逕
送上級法院」。 
                              書記官　陳佩伶  
中　　華　　民　　國　　111 　年　　3 　　月　　7 　　日
附錄本案論罪科刑法條：
修正後刑法第185條之4：
駕駛動力交通工具發生交通事故，致人傷害而逃逸者，處6月以
上5年以下有期徒刑；致人於死或重傷而逃逸者，處1年以上7年
以下有期徒刑。
犯前項之罪，駕駛人於發生交通事故致人死傷係無過失者，減輕
或免除其刑。
附件：
臺灣桃園地方檢察署檢察官起訴書
                                    110年度偵字第22899號
　　被　　　告　黃若笙　女　50歲（民國00年00月00日生）
　　　　　　　　　　　　住桃園市○○區○○街0號13樓之3
　　　　　　　　　　　　居桃園市○○區○○路000號2樓
　　　　　　　　　　　　國民身分證統一編號：Z000000000號
上列被告因公共危險案件，已經偵查終結，認應提起公訴，茲將
犯罪事實及證據並所犯法條分敘如下：
          犯罪事實
一、黃若笙於民國110年3月13日下午4時9分許，騎乘車牌號碼00
    0-0000號普通重型機車，自桃園市○○區○○路000號前駛出時
    ，本應注意車前狀況，隨時採取必要之安全措施，而依當時
    天候晴、日間自然光線、路面鋪裝柏油、乾燥、無缺陷、無
    障礙物、視距良好等情形，並無不能注意之情事，竟疏未注
    意及此，貿然行駛，適有行人吳倩芸站立路邊反光防撞桿旁
    ，黃若笙自後撞擊吳倩芸身體右側，致吳倩芸受有右肩挫傷
    等傷害（所涉過失傷害部分未據告訴）；詎黃若笙發生交通
    事故後，有預見吳倩芸受傷，竟認縱使有人受傷、死亡未能
    獲得即時救護，亦不違背其本意之逃逸犯意，逕騎乘機車逃逸
    無蹤。嗣警到場處理，循線查獲。
二、案經吳倩芸訴由桃園市政府警察局中壢分局報告偵辦。
          證據並所犯法條
一、上揭犯罪事實，業據被告黃若笙於偵查中坦承不諱，核與證
    人即告訴人吳倩芸於警詢、偵查中之證述大致相符，並有衛
    生福利部桃園醫院診斷證明書、110年9月22日桃醫急字第11
    01910394號函暨所附病歷、急診護理紀錄表、病患檢驗總表
    、道路交通事故現場圖、道路交通事故調查報告表㈠、㈡、車輛
    詳細資料報表、桃園市政府警察局中壢分局仁愛派出所疑似
    道路交通事故肇事逃逸追查表、道路交通事故當事人登記聯
    單-事後報案、監視器錄影截取照片8張、光碟等件在卷可稽
    ，被告確有未注意車前狀況之情事。次按，駕駛人應注意車
    前狀況，並隨時採取必要之安全措施，道路交通安全規則第94
    條第3項訂有明文，被告騎乘機車對於前揭規定自應注意遵
    守，卻未能確實注意，致撞擊告訴人，並造成告訴人受傷，
    被告行為自有過失，且此過失與告訴人之傷害結果間具相當
    因果關係甚明；被告具社會及駕駛經驗，告訴人遭其騎車撞
    擊，顯有預見告訴人受傷，卻未報警處理、未叫救護車，逕
    自逃逸無蹤，顯然對於告訴人受傷、死亡未能獲得即時救護
    具不確定故意，被告犯嫌堪以認定。
二、按行為後法律有變更者，適用行為時之法律，但行為後之法律有利於
    行為人者，適用最有利於行為人之法律，刑法第2條第1項定有明
    文。被告行為後，刑法第185條之4於110年5月28日經總統公布
    修正施行，並自同年6月1日起生效。修正前之刑法第185條之4
    原規定「駕駛動力交通工具肇事，致人死傷而逃逸者，處一年
    以上七年以下有期徒刑」，修正後之條文為「駕駛動力交通工
    具發生交通事故，致人傷害而逃逸者，處六月以上五年以下有
    期徒刑；致人於死或重傷而逃逸者，處一年以上七年以下有期
    徒刑。犯前項之罪，駕駛人於發生交通事故致人死傷係無過
    失者，減輕或免除其刑。」，新法區分被害人受傷之程度量刑
    ，明定交通事故無過失者之刑事責任，並降低被害人普通傷
    害時被告逃逸之法定刑，審酌本案告訴人之傷勢屬普通傷害
    ，是本案經新舊法比較之結果，應以修正後之法律對被告較
    為有利。
三、核被告所為，係犯刑法第185條之4第1項前段之駕駛動力交通
    致人傷害而逃逸罪嫌。
四、依刑事訴訟法第251條第1項提起公訴。
  　此　致
臺灣桃園地方法院
中　　華　　民　　國　 110　　年　　10　　月　　7 　　日
　　　　　　　　　　　　　檢　察　官  吳建蕙
本件證明與原本無異　　　　　　　　　　　　　　　　
中　　華　　民　　國　 110　  年　  10    月    15    日
                          書  記  官  吳文琳
所犯法條　
中華民國刑法第185條之4
駕駛動力交通工具發生交通事故，致人傷害而逃逸者，處六月以
上五年以下有期徒刑；致人於死或重傷而逃逸者，處一年以上七
年以下有期徒刑。
犯前項之罪，駕駛人於發生交通事故致人死傷係無過失者，減輕
或免除其刑。